臺灣臺南地方法院刑事判決　　　　　　 96年度簡上字第288號
上　訴　人　臺灣臺南地方法院檢察署檢察官
被　　　告　甲○○
上列上訴人因被告詐欺案件，不服本院刑事庭中華民國96年4月2
3日96年度簡字第1332號第一審判決（聲請簡易判決處刑書案號
：95年度偵字第2700號），提起上訴，本院管轄之第二審合議庭
認本件有刑事訴訟法第四百五十二條之情形，應撤銷原判決，逕
依通常程序為第一審判決如下：
    主  文
原判決撤銷。
本件免訴。
    理  由
一、本件聲請簡易判決處刑意旨略以：被告甲○○明知詐騙集團
    經常利用他人存款帳戶、提款卡、密碼轉帳等方式，獲取不
    法利益並逃避執法人員之追查，且依其社會經驗，應有相當
    之智識程度可預見其提供帳戶之存摺、金融卡及印章供他人
    使用，將幫助他人從事詐欺取財之犯行，仍不違反其本意，
    基於幫助詐欺取財之犯意，於不詳時地，將自己所有於在華
    南商業銀行麻豆分行所開立帳號00000000000─
    八號帳戶（下稱本案華南商銀麻豆分行帳戶）之存簿、金融
    卡及密碼於民國九十五年九月間某日，以新臺幣（下同）三
    千元之代價，在臺南市○○路五期重劃區特易購大型量販商
    場前，售予不詳姓名之江姓男子及其所屬之詐欺集團成員使
    用，幫助該詐欺集團成員從事詐欺取財之犯行。嗣該詐欺集
    團成員共同基於意圖為自己不法所有之犯意聯絡，於九十五
    年十月二日下午二時許，佯稱經管會組長「蔡志強」名義撥
    打電話向被害人乙○○○訛稱其帳戶可能遭凍結，致使被害
    人陷於錯誤，隨即至華南商業銀行斗六分行以臨櫃匯款方式
    將一百三十萬元匯入被告前開帳戶內，嗣因該集團於又極力
    誘騙乙○○○將其國泰世華銀行五十萬元之定存解約匯款，
    致乙○○○認事有蹊蹺，報警處理而查知上情。因認被告係
    犯刑法第三十條第一項、第三百三十九條第一項之幫助詐欺
    取財罪嫌。
二、按案件曾經判決確定者，應諭知免訴之判決，並得不經言詞
    辯論為之，刑事訴訟法第三百零二條第一款、第三百零七條
    分別定有明文。此項訴訟法上所謂一事不再理原則，係指同
    一案件經有實體上之確定判決，該被告應否受刑事制裁，即
    因前次判決而確定，其犯罪之起訴權既已消滅，不得再為訴
    訟之客體，另為其他有罪或無罪之實體裁判，且此項原則，
    關於實質上或裁判上一罪，均有適用（最高法院六十年台非
    字第七七號判例意旨參照）。
三、經查：本件被告被訴於不詳時地將其所開立之第一商業銀行
    鹽水分行帳號00000000000號帳戶（下稱前案第
    一商銀鹽水分行帳戶）之存簿、金融卡及密碼交付予不詳姓
    名之人及其所屬詐欺集團成員使用，幫助該詐欺集團成員於
    九十五年八月十八日詐騙夏以淳得逞之犯行，業經臺灣臺南
    地方法院檢察署檢察官以九十五年度營偵字第一四一○號聲
    請簡易判決處刑，並經本院於九十六年一月八日以九十六年
    度簡字第六一號刑事簡易判決（下稱前案）判處有期徒刑四
    月，於九十六年一月二十九日確定等情，有本院九十六年度
    簡字第六一號刑事簡易判決書一份及臺灣高等法院被告前案
    紀錄表在卷可稽。又被告於九十五年八月間因積欠地下錢莊
    債務，急需金錢週轉，在報紙上看到「小兵立大功」之廣告
    後，就打電話與對方聯繫，約在臺南市○○路特易購商場，
    由被告以六千元之價格，一次將其所有本案華南商銀麻豆分
    行帳戶及前案第一商銀鹽水分行帳戶，同時出售予不詳姓名
    、綽號「江先生」之男子等情，業經被告於本院訊問時供陳
    明確（見本院卷第四○頁），且被告於另案被訴為「江先生
    」所屬詐欺集團另外再向他人收購二十餘本人頭帳戶之本院
    九十六年度易字第九號案件警詢時亦為相同之供述（見該案
    九十五年十二月十四日警詢筆錄、九十五年十二月十五日警
    詢筆錄及該案法院九十六年二月六日審判筆錄，均附於本院
    卷內），則被告本案所涉上開聲請簡易判決處刑意旨所述幫
    助詐欺之犯罪事實，與前揭本院以九十六年度簡字第六一號
    刑事簡易判決確定之幫助詐欺之犯罪事實，顯係實質上一罪
    之事實上同一案件，自應為前案既判力效力所及。檢察官復
    於九十六年四月十八日就同一案件，重行起訴，依前開說明
    ，自應不經言詞辯論，逕為本案免訴判決之諭知。
四、末按地方法院對被告為簡易判決處刑後，經提起上訴，而地
    方法院合議庭認應為免訴判決之諭知者，依刑事訴訴法第四
    百五十五條之一第三項準用第三百六十九條第二項之規定意
    旨，應由該地方法院合議庭撤銷簡易庭之判決，改依第一審
    通常程序審判（最高法院九十一年度台非字第二一號判例意
    旨參照）。是被告被訴本案幫助詐欺之犯罪事實部分既已為
    前案既判力效力所及，原審遽為被告有罪之判決，尚有違誤
    ，檢察官以原審判決漏未審酌該詐欺集團尚有以被告本案華
    南商銀麻豆分行帳戶詐騙被害人葉聰賜得逞之事實為由提起
    上訴，雖無理由，但原審判決既有上開可議之處，自應由本
    院合議庭撤銷原判決，自為第一審免訴之判決，並不經言詞
    辯論為之。
五、另檢察官移送併辦（九十六年度偵字第七八八四號）意旨略
    以：「江先生」所屬詐欺集團之成員另有於九十五年九月二
    十七日，向被害人葉聰賜佯稱網路購車需先付三萬元定金云
    云，致使被害人葉聰賜陷於錯誤，遂依指示將三萬元匯入被
    告出售予該詐欺集團之上開華南商銀麻豆分行帳戶內，因認
    被告所涉此部分犯罪事實，與本案起訴之犯罪事實係事實上
    同一案件，應由本院一併審理。惟查，因前述檢察官起訴部
    分，業經本院認定為前案（即本院九十六年度簡字第六一號
    刑事簡易判決）既判力效力所及，而諭知免訴之判決，則此
    併辦部分與前述免訴部分即無法成立實體上一罪關係，本院
    自不得併予審判，應退還檢察官另行依法處理，附此敘明。
據上論斷，應依刑事訴訟法第四百五十五條之一第一項、第三項
、第四百五十二條、第三百六十九條第一項前段、第三百六十四
條、第三百零二條第一款、第三百零七條，判決如主文。
中　　華　　民　　國　　96　　年　　6 　　月　　29　　日
　　　　　　　　　刑事第七庭  審判長 法　官  蔡奇秀
                                     法  官  莊玉熙
                                     法  官  林欣玲
以上正本證明與原本無異
如不服本判決，應於送達後10日內，向本院提出上訴狀
                                     書記官  鄭佩玉
中　　華　　民　　國　　96　　年　　6 　　月　　29　　日
